臺灣臺北地方法院刑事判決　　　　　　　　94年度易字第61號
公　訴　人　臺灣臺北地方法院檢察署檢察官
被　　　告　甲○○
上列被告因詐欺案件，經檢察官提起公訴（93年度偵字第14674號）
，本院判決如下：
    主  文
甲○○無罪。
    理  由
一、公訴意旨略以：被告甲○○與丙○○（通緝中）前為夫妻關
    係，於民國89年中，開始與告訴人乙○○為珠寶飾品之買賣
    交易，至89年底，明知財務狀況困難，已陷於支付不能之情
    形，竟仍共同意圖為自己不法所有之概括犯意聯絡，自89年
    11月21日起，連續至告訴人位於台北市光華商場旁玉市攤位
    或由告訴人到被告甲○○、丙○○設於花蓮市之珠寶行，多
    次誆稱欲購買珠寶玉石販售，並簽發支票佯稱欲支付貨款，
    使告訴人陷於錯誤陸續交付貨物總值達新台幣（以下同）11
    6萬5千元。至90年2月5日、6日，因被告甲○○、丙○○所
    交付之支票全數跳票，即再共同簽發十三張本票換取支票以
    為搪塞，但被告二人於到期日後仍未兌現本票，告訴人始知
    受騙，因認被告甲○○涉有詐欺罪嫌。
二、按犯罪事實應依證據認定之，無證據不得認定犯罪事實；不
    能證明被告犯罪者，應諭知無罪之判決，刑事訴訟法第154
    條第2項、第301條第1項分別定有明文。又事實之認定，應
    憑證據，如未能發現相當證據，或證據不足以證明，自不能
    以推測或擬制之方法，以為裁判基礎（最高法院40年台上字
    第86號判例參照）。而告訴人之告訴，係以使被告受刑事訴
    追為目的，是其陳述是否與事實相符，仍應調查其他證據以
    資審認（最高法院52年台上字第1300號判例參照）。次按刑
    法第339條詐欺罪之成立，以意圖為自己或第三人不法所有
    ，以詐術使人將本人或第三人之物交付為要件。若並無不法
    所有之意圖，即不得以該罪相繩。且認定犯罪事實所憑之證
    據，雖不以直接證據為限，間接證據亦包括在內，然而無論
    直接證據或間接證據，其為訴訟上之證明，須於通常一般之
    人均不致有所懷疑，而得確信其為真實之程度者，始得據為
    有罪之認定，倘其證明尚未達到此一程度，而有合理之懷疑
    存在而無從使事實審法院得有罪之確信時，即應由法院為諭
    知被告無罪之判決（最高法院76年台上字第4986號判例參照
    ）。
三、本件公訴人認被告甲○○涉犯詐欺罪嫌，無非係以告訴人乙○○之指訴、被告甲○○於偵訊時之供述及第一商業銀行花
    蓮分行函文、估價單、被告及丙○○簽發之本票在卷，為其
    論據。
四、訊據被告甲○○堅決否認涉有詐欺犯行，辯稱：其並未與被
    告丙○○共同經營珠寶行，其另行經營玉石店，其與丙○○
    已離婚多年，係因丙○○僅一名女子經營珠寶具有危險性，
    乃基於情誼幫忙看店並於丙○○無法付款時基於保證人之地
    位共同簽發本票，至於丙○○與告訴人間之交易與其並無關
    係，丙○○於88年即與告訴人交易，並非如告訴人所稱於89
    年開始交易隨即不付款，於90年5月2日丙○○已退了6、70
    萬元的貨，其並無詐欺，其於91年6、7月間曾匯款償還部分
    款項，並已提出丙○○所持有之珠寶欲交予告訴人抵債，惟
    告訴人並不願接受等語，經查：
（一）被告甲○○所指稱告訴人乙○○並非於89年始與被告交易
      ，係早於88年間即有交易，係89年11月始無法依約定時間
      支付貨款之事實，業據告訴人當庭證述明確（見本院94年
      4 月22日審判筆錄），故告訴人於警、偵訊中所稱被告於
      89 年11月底開始與其交易即未曾支付款項，於90年2月跳
      票云云，核與事實並不相符。
（二）被告丙○○於90年1月2日即有退票紀錄，惟均已註銷，係
      90 年3月間起始無法註銷，而於90年3月30列為拒絕往來
　　　戶之事實，有第一商業銀行花蓮分行函文在卷可參，故告
  　　訴人所述被告丙○○簽發之支票於90年2月5日經退票等情
    　，尚難遽以認被告丙○○於90年2月5日前向告訴人訂貨時
      已無支付能力。而告訴人於提示被告丙○○簽發之支票退
      票後，曾於90年2月23日再出售貨品予被告丙○○，因被
      告丙○○無法售出該等貨品，於90年5月2日被告甲○○、
      丙○○二人將該等貨品退還告訴人之事實，亦據告訴人證
      述屬實，並有記載退貨之估價單在卷可憑。
（三）本件被告丙○○與告訴人已交易達一年多，嗣89年11月貨
      款未按期支付，於90年2月5日因被告丙○○簽發之支票經
      提示退票後，被告甲○○並與丙○○共同簽發本票以支付
      貨款，有本票影本在卷可參，依告訴人所呈之估價單可知
      告訴人與其交易頻繁，並曾於5月2日有退還貨品再計算欠
      款差價，而被告甲○○於本院準備程序中當庭提出珠寶一
      批欲交付告訴人抵償欠款，惟為告訴人當場拒絕之事實，
      亦有本院94年3月1日準備程序筆錄在卷可參，雖被告甲○○所供其已返還丙○○之部分欠款為告訴人所否認，惟被
      告甲○○於告訴人90年2月23日出售貨物予丙○○後，已
      多次與告訴人接觸欲償還丙○○積欠之貨款已如上所述，
      本件尚查無被告甲○○於丙○○與告訴人交易時有何施用
      詐術之情形，自不能以被告嗣後經濟狀況生變致所簽發之
      本票無法兌現，率爾論其有詐欺取財故意及舉止，是本件
      告訴人先後供述不一，且故意誇大事實，且未能提供被告
      如何向其施詐致其因而陷於錯誤而交付財物予被告之事證
      以供查明，復倘被告蓄意施詐取財，豈有於90年5月2內退
      還10餘萬貨品予告訴人之理，凡此等情，已然足見告訴人
      告訴被告犯詐欺罪行，要與實情不符，至為明顯。故本件
      應係民事債務不履行，尚難以告訴人所為不實不盡之供述
      ，遂以刑法上詐欺罪相繩。公訴人所指之證據尚不足以證
      明被告有何詐欺犯行，此外依卷內資料復查無其他積極證
      據足資證明被告涉有詐欺罪嫌，本件不能證明被告甲○○
      犯罪，依法應為無罪之諭知。
五、被告丙○○部分俟到庭後再行審理。
據上論斷，應依刑事訴訟法第301 條第1項，判決如主文。
本案經檢察官李傳侯到庭執行職務。
中　　華　　民　　國　　94　　年　　4 　　月　　29　　日
    　　　　　　刑事第十二庭
                            審判長法　官　李英豪
                                  法  官  胡宏文
                                  法  官  沈君玲
以上正本證明與原本無異。
如不服本判決，應於判決送達後10日內向本院提出上訴狀。
                                  書記官  袁以明
中　　華　　民　　國　　94　　年　　4 　　月　　29　　日
